臺灣臺南地方法院新市簡易庭民事判決
                                    111年度新簡字第16號
原      告  良京實業股份有限公司

法定代理人  平川秀一郎

訴訟代理人  吳政諺  
被      告  林俊龍  

            林佳靜  

            陳麗珍  

            陳炎發  

            吳國良  

            洪湘庭  


上列當事人間代位分割共有物事件，經本院於中華民國111年4月
28日言詞辯論終結，本院判決如下：
    主      文
被告與被代位人陳連香(遺產管理人蘇明道律師)就被繼承人陳鐘
森所遺如附表一所示之土地准予分割，並按附表一「分割後應有
部分」欄所示之比例分割為分別共有。
訴訟費用新臺幣壹仟元，由原告、被告陳炎發、陳麗珍各負擔新
臺幣貳佰伍拾元，其餘新臺幣貳佰伍拾元由被告林俊龍、林佳靜
、吳國良、洪湘庭共同負擔。
    事實及理由
一、被告林俊龍、林佳靜、陳麗珍、吳國良、洪湘庭等人經合法
    通知，未於言詞辯論期日到場，核無民事訴訟法第386條所
    列各款情形，應依原告之聲請，由其一造辯論而為判決。
二、原告起訴主張： 
　㈠被代位人即債務人陳連香積欠原告債務未清償，原告取得本
    院110年度營小字第267號和解筆錄，並聲請強制執行如附表
    一所示土地在案。因被繼承人陳鐘森於民國61年9月9日死亡
    ，遺有如附表一所示之土地（下稱系爭土地），由陳連香、
    陳木林、陳炎發、陳麗珍共同繼承，嗣被繼承人陳木林於97
    年5月29日過世，由被告林俊龍、林佳靜再轉繼承，及被告
    吳國良、洪湘庭代位被繼承人林淑珠繼承，而陳香連之繼承
    人均拋棄繼承，由福建金門地方法院以106年度司繼字第66
    號民事裁定選任蘇明道律師為陳連香之遺產管理人。又系爭
    土地業經辦理繼承登記完畢，陳連香怠於辦理遺產分割，致
    原告無法就陳連香繼承之應繼分取償，損及原告之權益，為
    此依民法第242 條、第1164條規定，代位陳連香提起本訴等
    語。
　㈡聲明：被告與陳連香公同共有繼承如附表一所示之遺產准予
    分割，並按附表二原告主張比例欄所示應繼分分割為分別共
    有。
三、被告方面：
　㈠被告林俊龍、林佳靜、陳麗珍、吳國良、洪湘庭等人未於言
    詞辯論期日到場，亦未提出書狀作任何聲明或陳述。
　㈡被告陳炎發稱：陳連香為被告陳炎發兄長，被告知道陳連香
    有積欠債務，對於原告提出本院110年度營小字第267號和解
    筆錄、110年度司執字第112958號執行命令等均無意見。但
    陳連香已過世，系爭土地乃伊父親陳鐘森所遺留，先前不知
    道有這二筆土地，知道後，已辦畢繼承登記。被告同意將系
    爭土地分割為分別共有，但認原告主張各繼承人應分得持份
    顯有錯誤，陳連香、被告陳炎發、陳麗珍分得持份應為8分
    之1，而非原告主張之10分之1，又被告林俊龍、林佳靜、吳
    國良、洪湘庭乃陳木林之卑親屬，所分得持份應該比較少。
四、得心證之理由：
  ㈠本件原告主張被告等因繼承而取得系爭土地，系爭土地現為
    被告等公同共有。其為被告陳連香之債權人，業已取得執行
    名義，爰代位陳連香訴請裁判分割系爭土地乙節，業據提出
    本院110年度營小字第267號和解筆錄、本院南院武110年度
    司執西字第112958號執行命令、土地登記謄本、被告等人戶
    籍謄本等資料在卷可稽，復為被告陳炎發於言詞辯論時所是
    認，及經本院依職權向臺南市新化地政事務所調取系爭土地
    辦理繼承登記相關資料核閱相符，堪信為真實。
　㈡按債務人怠於行使其權利時，債權人因保全債權，得以自己
    之名義，行使其權利。但專屬於債務人本身者，不在此限；
    前條債權人之權利，非於債務人負遲延責任時，不得行使，
    民法第242條、第243條前段定有明文。請求法院裁判分割遺
    產之形成權，性質上並非專屬於繼承人之權利，故繼承人有
    怠於行使該形成權時，該繼承人之債權人非不得代位行使之
    。本件陳連香積欠原告金錢債權屆期未清償，原告業已取得
    執行名義在案，嗣被告陳連香繼承系爭土地後，怠於行使分
    割系爭土地之權利，原告代位陳連香請求裁判分割繼承自被
    繼承人陳鐘森之上開土地，於法自屬有據。
　㈢再按繼承人有數人時，在分割遺產前，各繼承人對於遺產全
    部為公同共有。繼承人得隨時請求分割遺產。但法律另有規
    定或契約另有訂定者，不在此限。民法第1151條、第1164條
    分別定有明文。又公同共有物之分割，除法律另有規定外，
    準用關於共有物分割之規定。分割之方法不能協議決定，或
    於協議決定後因消滅時效完成經共有人拒絕履行者，法院得
    因任何共有人之請求，命為下列之分配：一以原物分配於各
    共有人。但各共有人均受原物之分配顯有困難者，得將原物
    分配於部分共有人。以原物為分配時，因共有人之利益或其
    他必要情形，得就共有物之一部分仍維持共有。民法第830
    條第2項、第824條第2項第1款、第4項亦定有明文。而分割
    之方法，固可由法院自由裁量，不受共有人主張之拘束，但
    仍應斟酌當事人之聲明，共有物之性質、經濟效用及全體共
    有人利益等，公平裁量。又同一順序之繼承人有數人時，按
    人數平均繼承，民法第1141條本文亦有明定。經查：
  ⒈原告主張系爭土地為陳連香與被告等公同共有，被告等就系
    爭土地應分得持份如附表二原告主張比例欄所示等語，被告
    陳炎發同意分割為分別共有，但質疑原告提出之應繼分比例
    並非正確。查被繼承人陳鐘森於61年9月9日過世，所遺系爭
    土地由陳連香、陳木林、被告陳炎發、陳麗珍共同繼承，嗣
    陳木林於97年5月29日過世，由被告林俊龍、林佳靜再轉繼
    承，及被告吳國良、洪湘庭代位被繼承人林淑珠繼承等情，
    此有南市新化地政事務所111年1月11日函檢附之繼承系統表
    附卷可查。足認，陳木林、陳連香、被告陳炎發及陳麗珍就
    被繼承人陳鐘森遺產之應繼分比例各為4分之1，其中陳木林
    之應繼分再由被告林俊龍、林佳靜、吳國良、洪湘庭等人依
    再轉繼承、代位繼承等法律關係共同繼承，故被繼承人陳鐘
    森之遺產由陳連香、被告陳炎發、陳麗珍各取得4分之1應繼
    分，其餘4分之1應繼分由被告林俊龍、林佳靜、吳國良、洪
    湘庭等人公同共有，應足認定。
  ⒉查原告主張被告等就系爭土地並無不予分割之協議，亦無法
    律上或事實上不能分割之情事，因陳連香之遺產管理人怠於
    辦理遺產分割，迄今仍未分割乙節，除有土地登記謄本在卷
    可參，復據被告陳炎發於言詞辯論期間陳稱：被代位人陳連
    香是我哥哥，我知道我哥哥有積欠債務，但是我哥哥已經往
    生了。土地是我父親陳鐘森遺留的，我們是繼承人，之前不
    知道父親有這兩筆土地跟別人共有，後來知道了，已經辦理
    繼承登記，我同意分割清楚，每個人有應有部分等語相符。
    是系爭土地無不能分割協議，亦無事實上或法律上不能分割
    情形，原告依據上開規定，代位請求依據被告等之應繼分比
    例予以裁判分割，於法有據。惟原告主張被告等人之應繼分
    比例，依本院上開調查結果，被告等人就系爭土地之應繼分
    如附表二應繼分比例欄所示方屬正確，原告主張依附表二原
    告主張之比例欄所示應繼分比例分割顯有錯誤，無足採認。
    反之，被告陳炎發聲明系爭土地應由陳連香、被告陳炎發、
    陳麗珍各分得8分之1應有部分，其餘由被告林俊龍、林佳靜
    、吳國良、洪湘庭分得之主張，與上開所述被告等人應繼分
    比例相符應為可採，故系爭土地應按附表一「分割後應有部
    分」欄所示分割為分別共有。
　⒊從而，本件原告代位債務人陳連香，行使遺產分割請求權之
    法律關係，請求就被繼承人陳鐘森所遺之土地，按附表一之
    分割後應有部分欄所示比例分割為分別共有，為有理由，應
    予准許。
五、末按因共有物分割、經界或其他性質上類似事件涉訟，由敗
    訴當事人負擔訴訟費用顯失公平者，法院得酌量情形，命勝
    訴之當事人負擔其一部；又法院為終局判決時，應依職權為
    訴訟費用之裁判，民事訴訟法第80條之1、第87條第1項分別
    定有明文。查代位分割遺產事件本質上並無訟爭性，乃由本
    院斟酌何種分割方案較能增進遺產之經濟效益，並兼顧兩造
    之利益，以決定適當之分割方法。本件原告代位債務人即陳
    連香請求分割遺產，兩造實互蒙其利，本件訴訟費新臺幣1,
    000元應由原告與被告陳炎發、林俊龍、林佳靜、陳麗珍、
    吳國良、洪湘庭按應繼分比例分擔，較為公允，爰確定如主
    文第3項所示。
六、據上論結，本件原告之訴為有理由，依民事訴訟法第436條
    第2項、第385條第1項前段、第80條之1、第87條第1項，判
    決如主文。　　　
中　　華　　民　　國　　111 　年　　5 　　月　　13　　日
                  臺灣臺南地方法院新市簡易庭
　　　　　　　　　　　　　　　　　法  官　許蕙蘭
上為正本係照原本作成。
如不服本判決，應於送達後20日內，向本院提出上訴狀並表明上
訴理由，如於本判決宣示後送達前提起上訴者，應於判決送達後
廿日內補提上訴理由書（須附繕本）。如委任律師提起上訴者，
應一併繳納上訴審裁判費。
中　　華　　民　　國　　111 　年　　5 　　月　　13　　日
                                  書記官  柯于婷
附表一　　　　　　　　　　　　　　　　　
編號 土地 分割前應有部分 分割後應有部分 1 臺南市○市區○○段000○0地號土地 公同共有2分之1 ①陳連香、被告陳炎發、陳麗珍各8分之1應有部分。 ②被告林俊龍、林佳靜、吳國良、洪湘庭等4人公同共有8分之1應有部分。 2 臺南市○市區○○段000○0地號土地 公同共有2分之1 同上 
附表二
編號 繼承人 應繼分比例 原告主張之比例 1 陳連香 4分之1 10分之1 2 陳炎發 4分之1 10分之1 3 陳麗珍 4分之1 10分之1 4 陳木林之繼承人：林俊龍、林佳靜、吳國良、洪湘庭 公同共有4分之1 林俊龍、林佳靜、吳國良、洪湘庭各20分之1